臺灣桃園地方法院刑事判決　　　　　　96年度交簡上字第74號
上　訴　人　臺灣桃園地方法院檢察署檢察官
被　　　告　丁○○
選任辯護人　蔡銘書律師
上列上訴人因被告因過失傷害案件，不服本院96年度交簡字第12
號，中華民國96年3 月1 日第一審判決（聲請簡易處刑案號：臺
灣桃園地方法院檢察署95年度調偵字第243 號），提起上訴，本
院合議庭為第二審判決如下：
    主  文
原判決撤銷。
丁○○因過失傷害人致重傷，處有期徒刑伍月，減為有期徒刑貳
月又拾伍日，如易科罰金，以銀元佰元即新臺幣玖佰元折算壹
日。
    事  實
一、被告丁○○於民國95年1 月28日下午4 時50分許，駕駛車牌
    號碼3360-ES 號自用小客車（以下簡稱系爭車輛），沿桃園
    縣平鎮市○○路往中壢方向行駛，本應注意車前狀況，隨時
    採取必要之安全措施，且雙黃實線係用以分隔對向車道，並
    雙向禁止跨越，而依當時天候為雨天，光線為暮光，柏油路
    面濕潤無缺陷，無障礙物且視距良好，並無不能注意之情事
    ，竟疏未注意貿然以時速80公里之速度疾駛，於行經桃園縣
    平鎮市○○路○ 段181 號新勢國小前時，因車速過快不及應
    變車前道路狀況，致系爭車輛失控跨越雙黃實線闖入對向車
    道，撞及適由對向駛至由甲○○駕駛搭載其妻乙○○之車牌
    號碼KB -0399號自用小客車，致甲○○受有胸臂挫傷、臉、
    頭皮及頸之挫傷等傷害；乙○○則受有左眼外傷性前房出血
    、左眼外傷性視神經病變、左手腕挫傷、柯雷氏骨折等傷害
    ，嗣乙○○之左眼因視神經持續萎縮，經國軍桃園總醫院附
    設民眾診療服務處診斷該眼已無光覺反應，並認定該眼達失
    明程度。丁○○肇事後留在現場，而於犯罪未被有偵查權之
    機關或公務員發覺前，即向據報前往現場處理之警員承認為
    肇事人，而自首並接受裁判。
二、案經甲○○、乙○○訴由桃園縣政府警察局平鎮分局報請台
    灣桃園地方法院檢察署檢察官偵查起訴。
    理  由
一、按傳聞法則之重要理論依據，在於傳聞證據未經當事人之反
    對詰問予以核實，乃予排斥，惟若當事人已放棄對原供述人
    之反對詰問權，於法院審判時表明同意該等傳聞證據可作為
    證據，基於證據資料愈豐富，愈有助於真實發現之理念，並
    貫徹刑事訴訟法修法加重當事人進行主義之精神，確認當事
    人對於證據能力有處分權之制度，傳聞證據經當事人同意作
    為證據，法院認為適當者，亦得為證據。另當事人於調查證
    據時，對於傳聞證據表示「沒有意見」，而未於言詞辯論終
    結前聲明異議 (Without Objection)，應視為已有將該等傳
    聞證據採為證據之同意，此刑事訴訟法第159 條之5 定有明
    文。本案被告及辯護人於本院準備程序中已表示對卷內人證
    物證之證據能力無意見並同意有證據能力（見本院96年4 月
    30日準備程序筆錄第3 頁），本院審理時，被告對於被告以
    外之人於審判外之陳述之證據能力並未表示意見，迄本院辯
    論終結前，被告亦未爭執本案證據之證據能力，依刑事訴訟
    法第159 條之5 第2 項之規定，應視為被告已同意本案相關
    之傳聞證據均可作為證據，本院斟酌本案卷內之證據並非非
    法取得，亦無證明力明顯過低之情形，且經本院於審判期日
    依法進行證據之調查、辯論，被告於訴訟上之程序權，已受
    保障，前揭各該證據，均得採為證據，先予敘明。
二、上揭犯罪事實，業據被告於警詢、原審訊問及準備程序、審
    理時、本院準備程序及審理時坦承不諱（見95年度偵字第61
    65號卷〈以下簡稱偵字卷〉第6 至9 頁、原審96年度交簡字
    第12號第5 、8 、9 頁、95年度交易字第487 號卷第16頁、
    95年度壢交簡字第1614號卷第34頁，本院96年4 月30日準備
    程序筆錄第2 頁、96年8 月1 日審判筆錄第2 頁、96年9 月
    5 日審判筆錄第10頁），且經被害人即告訴人甲○○於警訊
    陳述及本院審理時具結證述（見偵字卷第13至16頁、本院95
    年8 月1 日審判筆錄第3 至5 頁），暨被害人即告訴人乙○○於警訊中指訴（見偵字卷第20至22頁）詳實，並有道路交
    通事故現場圖1 件、道路交通事故調查報告表1 件、現場照
    片12張（見偵字卷第26至34頁）在卷可稽。又被害人甲○○
    及乙○○因本件交通事故所受之前揭傷害，亦有天成醫院出
    具之診斷證明書2 紙（見偵字卷第18、24頁，95年度調偵字
    第243 號卷〈以下簡稱調偵卷〉第10頁，本院95年度壢交簡
    字第1614號卷第37頁）、大學眼科診所出具之診斷證明書1
    紙暨眼球照片1 張（見95年度調偵字第243 號卷〈以下簡稱
    調偵卷〉第9 頁，本院95年度壢交簡字第1614號卷第14頁）
    、國軍桃園總醫院附設民眾診療服務處出具之診斷證明書2
    紙（見本院95年度交易字第487 號卷第11頁、95年度壢交簡
    字第1614 號 卷第78頁）、長庚紀念醫院出具之診斷證明書
    1 紙（見偵字卷第25頁）、天成醫院病歷資料（見本院95年
    度壢交簡字第1614號卷第38至41、61至63頁）、財團法人長
    庚紀念醫院病歷資料（見本院95年度壢交簡字第1614號卷第
    42至60頁）、國軍桃園總醫院病歷資料（見本院95年度壢交
    簡字第1614 號 卷第64至65頁）、眼科病歷資料（見95年度
    壢交簡字第1614號卷第66至76頁）、乙○○之中華民國身心
    障礙手冊影本1 紙（見本院95年度壢交簡字第1614號卷第36
    頁）附卷可憑。按汽車行駛時，駕駛人應注意車前狀況，並
    隨時採取必要之安全措施。又駕駛人駕駛汽車，應遵守道路
    交通標誌、標線、號誌之指示，並服從交通指揮人員之指揮
    。而雙黃實線用以分隔對向車道，並雙向禁止跨越，道路交
    通安全規則第94 條 第3 項、第90條及道路交通標誌標線號
    誌設置規則第149 條第1 項第1 款第8 目分別定有明文。被
    告駕車時應注意上述道路交通安全規定，且依前揭道路交通
    事故調查報告表所載，本件事故當時天候為雨天，光線為暮
    光，柏油路面濕潤無缺陷，無障礙物且視距良好，並無不能
    注意之情事，竟疏未注意而違規跨越雙黃實線至對向車道肇
    事，其駕駛行為顯有過失甚明，又其此項過失行為，導致被
    害人甲○○及乙○○受有上開傷害，其過失行為與被害人甲○○及乙○○所受上開傷害間自有相當因果關係無訛。被告
    駕車與被害人甲○○駕駛之車輛發生擦撞，主觀上雖無致被
    害人乙○○受重傷之意圖，惟被告係以高速與對向車道之車
    輛發生碰撞，衡情極有可能導致兩車之駕駛或乘客受到重大
    難治傷害之結果，此為一般人及被告於客觀上所得認知，故
    被告於主觀上雖無致被害人乙○○重傷之故意或不確定故意
    ，然其因過失擦撞被害人甲○○駕駛之車輛，於客觀上有致
    該車乘客即被害人乙○○受重傷之可能，此為被告客觀上所
    能預見，其自應為此重傷害之加重結果負責。綜上，被告之
    自白與事實相符，本件事證明確，被告因過失致被害人甲○○及乙○○受有前揭傷害之犯行堪以認定。
三、被告行為後，刑法於94年2 月2 日修正公布，於95年7 月1
    日施行。按行為後法律有變更者，適用行為時之法律，但行
    為後之法律有利於行為人者，適用最有利於行為人之法律，
    現行刑法第2 條第1 項定有明文。刑法第2 條本身雖經修正
    ，但刑法第2 條既屬適用法律之準據法，本身尚無比較新舊
    法之問題，應一律適用裁判時之現行刑法第2 條規定以決定
    適用之刑罰法律，核先敘明。又以本次刑法修正之比較新舊
    法，應就罪刑有關之共犯、未遂犯、想像競合犯、牽連犯、
    連續犯、結合犯，以及累犯加重、自首減輕暨其他法定加減
    原因（如身分加減）與加減例等一切情形，綜其全部罪刑之
    結果而為比較（參見最高法院九十五年度第八次刑庭會議決
    議）。經查：(一)修正前刑法第33條第5 款規定「罰金：1 元
    以上。」，再以銀元與新臺幣之折算比率1 比3 後計算，罰
    金之最低額為新臺幣3 元；而修正後刑法第33條第5 款規定
    「罰金：新臺幣1000元以上，以百元計算之」，經比較新舊
    法後，以修正前之規定較有利於被告。(二)刑法第10條第4 項
    第1 款關於重傷之定義，於94年2 月2 日修正、95年7 月1
    日施行前之規定為：「毀敗一目或二目之視能」，現行刑法
    之規定則為：「毀敗或嚴重減損一目或二目之視能」，現行
    刑法將重傷之範圍擴大至「嚴重減損機能」，其範圍較修正
    前之刑法為廣，因此，比較上述修正前、後之法律，修正前
    刑法第10條第4 項第1 款規定較有利於被告。(三)被告行為時
    之刑法第62條規定：「對於未發覺之罪自首而受裁判者，減
    輕其刑。但有特別規定者，依其規定」。惟被告行為後修正
    後刑法第62條則規定：「對於未發覺之罪自首而受裁判者，
    得減輕其刑。但有特別規定者，依其規定」，是被告如符合
    自首要件，依修正前刑法之規定，必減輕其刑，然依新刑法
    規定，法院仍得裁量是否減輕其刑。經比較新舊法後，自應
    以行為時之刑法採自首必減之規定較有利於被告，則依修正
    後刑法第2 條第1 項前段規定，應適用修正前刑法第62條規
    定。(四)綜合上開修正前後規定全部罪刑之結果而為比較，修
    正前之規定較有利於被告，依修正後刑法第2 條第1 項前段
    之規定，自應適用修正前即行為時之上開規定。
四、查本件被害人乙○○之左眼因視神經持續萎縮，經國軍桃園
    總醫院附設民眾診療服務處診斷該眼已無光覺反應，並認定
    該眼達失明程度，有該醫院出具之診斷證明書在卷足憑，是
    以被害人乙○○受傷情況堪認已達修正前刑法第10條第4 項
    第1 款「毀敗一目或二目之視能」之重傷程度。核被告丁○○所為，係犯刑法第284 條第1 項前段之過失傷害罪（就被
    害人甲○○部分）及同條項後段之過失致重傷罪（就被害人
    乙○○部分）。起訴意旨雖以被告就過失傷害被害人乙○○
    部分係涉犯刑法第284 條第1 項前段過失傷害罪云云，然業
    經公訴檢察官於原審準備程序中變更起訴法條（見本院95年
    度交易字第487 號卷第16頁），附此敘明。被告以一過失行
    為，同時侵害甲○○及乙○○，觸犯構成要件不相同之罪名
    ，為想像競合犯，應從一重之過失致重傷罪論處。本件車禍
    發生後，有偵查犯罪職權之桃園縣政府警察局平鎮分局北勢
    派出所警員丙○○，接獲未報名肇事人姓名之報案後，到現
    場處理事故時，被告當場向其承認為肇事等情，業據證人丙○○於本院審理時證述甚詳（見本院96年9 月5 日審判筆錄
    第3 至5 頁），是被告於有偵查權之警員發覺前開犯行之犯
    罪人前，自行向現場處理警員申告上開犯行，並隨同警員到
    案及接受審判，自符合自首之規定，應依修正前刑法第62條
    前段之規定，減輕其刑。
五、原審論處被告罪刑，本非無見，惟查：(一)被告合於自首要件
    ，原審未予詳查，漏未適用修正前刑法第62條前段之規定，
    減輕其刑；(二)被告所為合於中華民國96年罪犯減刑條例之減
    刑要件，原審未及減刑，尚有未洽。檢察官提起本件上訴以
    原審量刑過輕等語，惟按量刑之輕重，係屬事實審法院得依
    職權自由裁量之事項，苟已斟酌刑法第57條各款所列情狀，
    而未逾越法定刑度，不得遽指為違法。原判決就被告犯罪情
    節，已明白認定詳加論斷，就刑罰裁量職權之行使，既未逾
    越法律所規定之範圍，亦無濫用權限之情形，自不得認其量
    刑有何不當，況檢察官及告訴代理人於原審時均陳稱：同意
    本件改以簡易判決處刑等語（見本院96年度交簡字第12 號
    卷第13頁），且被告亦經原審量處簡易判決處刑量刑，既符
    合檢察官、告訴代理人前揭之量刑意見，而原審所處刑度乃
    簡易判決處刑所得處最高度刑罰有期徒刑6 月，檢察官上訴
    以原審量刑過輕，顯難認有理由，惟原判決既有上開可議，
    仍屬無可維持，應由本院將原判決撤銷改判。爰審酌被告犯
    罪情節非輕，被害人甲○○及乙○○無端因本件事故受傷嚴
    重，被害人甲○○及乙○○身心所受煎熬甚鉅，且被告迄今
    尚未與被害人甲○○及乙○○達成和解迄未賠償被害人所受
    損害，惟被告犯後坦承犯行，態度尚稱良好等一切情狀，量
    處如主文所示之刑。又按中華民國96年罪犯減刑條例業於96
    年7 月4 日修正公布，並於同年月16日施行，查本件被告犯
    罪時間在96年4 月24日以前，且非中華民國96年罪犯減刑條
    例第3 條第1 項所定不予減刑之罪，被告所犯，合於減刑之
    規定，爰依該條例第2 條第1 項第3 款、第7 條之減刑規定
    ，應減其宣告刑二分之一。末按修正前刑法第41條第1 項規
    定「得以1 元以上3 元以下折算1 日」，依修正前罰金罰鍰
    提高標準條例第2 條規定，就其原定數額提高為100 倍折算
    1 日，經折算為新臺幣後應以新臺幣900 元折算1 日，修正
    後則規定「得以新臺幣1,000 元、2, 000元或3, 000元折算
    １日」，經比較新舊法結果，修正前之刑法第41條第1 項規
    定較有利於被告，應適用修正前刑法第41條第1 項規定諭知
    易科罰金之折算標準。
據上論斷，應依刑事訴訟法第455 條之1 第1 項、第3 項、第36
9 條第1 項前段、第364 條、第299 條第1 項前段，修正後刑法
第2 條第1 項前段，刑法第284 條第1 項前段、後段、第55條，
修正前刑法第62條前段、第41條第1 項前段，修正前罰金罰鍰提
高標準條例第2 條，刑法刑法第1 條之1 第1 項、第2 項前段，
中華民國96年罪犯減刑條例第2 條第1 項第3 款、第7 條、第9
條，判決如主文。
本案經檢察官翁春鈴到庭執行職務。
中　　華　　民　　國　　96　　年　　9 　　月　　19　　日
                  刑事第九庭   審判長 法　官 何信慶
                  　                  法  官 何燕蓉
                                      法  官 蘇琬能
上正本證明與原本無異。
本判決不得上訴。
                                      書記官 許家慧
中　　華　　民　　國　　96　　年　　9 　　月　　27　　日
本案主要論罪科刑法條：
中華民國刑法第284條（過失傷害罪）
因過失傷害人者，處 6 月以下有期徒刑、拘役或 5 百元以下罰
金，致重傷者，處1 年以下有期徒刑、拘役或5 百元以下罰金。
從事業務之人，因業務上之過失傷害人者，處 1 年以下有期徒刑
、拘役或1 千元以下罰金，致重傷者，處 3 年以下有期徒刑、
拘役或2 千元以下罰金。
